臺灣板橋地方法院民事判決　　　　　 100年度重家訴字第16號
原　　　告　甲○○
法定代理人　乙○○
訴訟代理人　林淑娟律師
複代理人　　林虹如
被　　　告　丙○○
上列當事人間請求給付扶養費事件，於民國100 年9 月8 日經言
詞辯論終結，本院判決如下：
    主      文
被告應自民國一００年四月一日起至原告成年時為止，按月於每
月末日前給付原告扶養費新台幣玖仟元。
訴訟費用由被告負擔。
本判決第一項所示之扶養費，關於訴訟中履行期已到部分，得假
執行；另關於履行期未到部分，於各該給付期屆至時，各得假執
行。
    事      實
甲、原告方面：
一、聲明：如主文所示。
二、陳述：
（一）原告之生母乙○○與生父即被告於民國90年11月25日結婚
      ，嗣於98年9 月1 日協議離婚，約定由生母乙○○任原告
      之親權人。惟被告自98年9 月1 日離婚後迄今，未曾給付
      原告扶養費，致原告均仰賴其生母一人獨力扶養，於此期
      間，原告之生母乙○○曾多次要求被告分擔部分扶養費，
      但均為被告所拒。
（二）於原告成年前之生活教育等扶養費用，依法應由原告之生
      母乙○○與生父即被告分擔，被告卻未給付原告扶養費，
      茲因原告之生母因經濟狀況拮据，已無力再獨自負擔子女
      之扶養費，原告依法自得請求被告負起扶養之義務。
（三）原告之生母乙○○為高中畢業，目前擔任看護工作，每月
      收入約新台幣（下同）19,200元，此外復兼差從事剪理髮
      之工作，每月有6,000 元，名下有一間位於新北市淡水區
      之套房，但現住處則為承租而來。至原告每月另有2,200
      元之低收入補助。
（四）從而，原告依子女扶養費請求之法律關係，請求被告應自
      100 年4 月1 日起至原告成年時為止，按月於每月末日給
      付原告扶養費9,000元。
三、證據：提出戶籍謄本2 件、離婚協議書影本1 件、郵局存摺
    存提款明細影本1 件為證。
乙、被告方面：
    被告經本院通知未於最後言詞辯論期日到場，惟據其以前到
    場所作之聲明及陳述列述如下：
一、聲明：原告之訴駁回。
二、陳述：
（一）被告不願意每月交付原告之扶養費予原告之生母乙○○。
（二）被告為高職畢業，目前從事模具之工作，每月收入約2 萬
      元至8 萬元不等，但另有銀行貸款55萬元及私人貸款之債
      務，前者每月要繳納11,000元之本息，後者尚未清償，目
      前承租房子居住，每月租金24,000元。
丙、本院依職權調閱原告之生母乙○○、被告稅務電子閘門財產
    所得調卷明細表。
    理      由
一、本件被告經合法通知，未於最後言詞辯論期日到場，核無民
    事訴訟法第386 條各款所列情形之一，爰依原告之聲請，由
    其一造辯論而為判決。
二、原告主張其生母乙○○與生父即被告於90年11月25日結婚，
    嗣於98年9 月1 日協議離婚，約定由生母乙○○任原告之親
    權人之事實，業據原告提出戶籍謄本2 件、離婚協議書影本
    1 件為證，並為被告所自認，堪信為真實。
三、原告主張被告自98年9 月1 日離婚後迄今，未曾給付原告扶
    養費，致原告均仰賴其生母一人獨力扶養，於此期間，原告
    之生母乙○○曾多次要求被告分擔部分扶養費，但均為被告
    所拒之事實之事實，業據原告提出郵局存摺存提款明細影本
    1 件為證，並為被告所不爭執，自應認為真實。
四、按父母對於未成年之子女有保護教養之權利義務；對於未成
    年子女之權利義務，除法律另有規定外，由父母共同行使或
    負擔之。父母之一方不能行使權利時，由他方行使之。父母
    不能共同負擔義務時，由有能力者負擔之；直系血親相互間
    互負扶養之義務。民法第1084條第2 項、第1089條第1 項、
    第1114條第1 項第1 款分別定有明文。就權利方面而言，父
    母對於未成年之子女具有教養之權利，謂之親權之行使；就
    義務而言，父母對於未成年子女負有保護教養之義務，而此
    種保護教養義務係一種「生活保持義務」，並非「生活扶助
    義務」，亦即父母對未成年子女之扶養義務不以未成年子女
    「不能維持生活而無謀生能力」為必要，且此種未成年子女
    對父母之扶養請求權，乃基於身分關係所由生，縱使父母已
    離婚分居甚或原無婚姻關係，其間身分關係並不失其存在，
    是其扶養請求權仍未喪失。關於婚姻經撤銷或離婚後，未為
    親權行使之父母對未成年子女之扶養義務，民法第1116條之
    2 亦明文規定：「父母對於未成年子女之扶養義務，不因結
    婚經撤銷或離婚而受影響」。亦即，父母對未成年子女之扶
    養義務乃基於親子關係而生，乃以事實之血統關係為基礎，
    與親權或監護權行使之有無，不發生必然之關係，故未與子
    女共同生活之父（或母）亦有扶養義務。經查，原告為○○年
    ○ 月○ 日出生，為其生母乙○○與被告於婚姻關係存續中所
    生子女，現年為○歲，揆諸前開說明，被告自對原告負有扶
    養義務，並不因原告之生母與被告離婚，被告並未行使親權
    而有不同。是被告對於未成年之原告仍負有扶養義務，原告
    對被告具有扶養請求權。
五、依民事訴訟法第246 條之規定，請求將來給付之訴，以有預
    為請求之必要者為限，得提起之。經查，被告於98年9 月1
    日離婚後迄今，既未曾給付原告扶養費，已如前述，足見被
    告就未來應給付原告之扶養費顯有到期不履行之虞，原告自
    得提起將來給付之訴。是原告本於民法上未成年子女扶養費
    請求權之法律關係，請求被告給付未來之扶養費，自屬有據
    。
六、次按扶養之程度，應按受扶養權利者之需要，與負扶養義務
    者之經濟能力及身分定之；負扶養義務者有數人，而其親等
    同一時，應各依其經濟能力分擔義務，民法第1119條、第11
    15條第1 項分別定有明文。故「扶養費數額之多寡，亦應依
    此情形而為適當之酌定，不得僅以某一固定年度綜合所得稅
    扶養親屬之寬減額或免稅額為其唯一之標準定之。」、「直
    系血親相互間互負扶養之義務，又父母對於未成年之子女，
    有保護及教養之權利義務，民法第1114條、第1084條分別定
    有明文。此一扶養義務，除因扶養義務人負擔扶養義務而不
    能維持自己生活，依同法第1118條之規定減免其義務外，並
    不因其有無職業而有所不同。」（最高法院84年度台上字第
    2888號、86年度台上字第3387號判決要旨可資參照）。是本
    件原告請求被告扶養，其扶養之程度，應按受扶養權利者即
    原告之需要，與負扶養義務者即被告與原告之生母之經濟能
    力及身分而為適當之酌定。茲逐項審酌如下：
（一）扶養費乃維持受扶養權利人生活所需之費用，其費用之需
      求係陸續發生，故應以分期給付為原則，而本件亦無其他
      特別情事足資證明有命扶養義務人一次給付之必要，是原
      告請求被告分期給付自起訴後之100 年4 月1 日起至原告
      成年時止之扶養費，即屬有理，先予敘明。
（二）原告主張其每月有2,200 元之低收入補助，而其生母乙○○
      為高中畢業，目前擔任看護工作，每月收入約19,200元，
      另兼差從事剪理髮之工作，每月有6,000 元，名下有一間
      位於新北市淡水區之套房，但現住處則為承租而來；至被
      告則為高職畢業，目前從事模具之工作，每月收入約2 萬
      元至8 萬元不等，但另有銀行貸款55萬元及私人貸款之債
      務，前者每月要繳納11,000元之本息，後者尚未清償，目
      前承租房子居住，每月租金24,000元等情，業據原告、被
      告分別陳述在卷，互不爭執，並經本院依職權調取稅務電
      子閘門財產所得調卷明細表核閱無訛，均堪信為真實。本
      院審酌上情，認被告之經濟能力較原告之生母為優，自應
      負擔較高比例之扶養費，始稱公允。
（三）本院斟酌原告正值兒童成長之求學階段，須予悉心教育、
      照顧，並有食衣住行育樂等基本生活需要，又參酌中華民
      國臺灣地區99年家庭收支調查報告，新北市99年度每人平
      均每月最終消費支出為18,421元（元以下四捨五入），以
      及新北市99年度最低生活費標準，其最低生活費金額為10
      ,792 元 ，再綜衡原告之需要、原告之生母與被告之經濟
      能力及身分，依目前社會經濟狀況與一般國民生活水準，
      認為該名子女每月生活所需之扶養費以15,000元為適當，
      並由被告負擔較高比例之扶養費，是被告每月應負擔原告
      之扶養費為9,000 元。從而，原告請求被告自100 年4 月
      1 日起至原告成年為止，按月於每月末日前對原告給付扶
      養費9,000 元之部分，為有理由，應予准許。
七、本件被告應負擔未成年子女即原告將來之扶養費用即主文第
    一項所示自100 年4 月1 日起至原告成年時為止，按月於每
    月末日前給付原告扶養費9,000 元，此一判決係屬民事訴訟
    法第389 條第1 項第2 款「命履行扶養義務之判決」，且因
    本判決之宣示，已成定期給付之性質，自亦屬民事訴訟法第
    427 條第2 項第8 款之「其他定期給付」。是本判決主文第
    一項所命被告之給付，關於訴訟中履行期已到部分，依前揭
    規定，應依職權宣告假執行；另關於履行期未到部分，依前
    揭規定，亦應依職權宣告原告就此一請求，於各該給付期屆
    至時，各得假執行。
八、據上論結，本件原告之訴為有理由，依民事訴訟法第385 條
    第1 項前段、第78條、第389 條第1 項第2 款、第3 款，判
    決如主文。
中　　華　　民　　國　 100　　年　　9 　　月　　23　　日
                  家事法庭  法　官　郭光興
以上正本係照原本作成
如對本判決上訴，須於判決送達後20日內向本院提出上訴狀
中　　華　　民　　國　 100　　年　　9 　　月　　26　　日
                            書記官　簡維萍


